臺灣高等法院刑事判決　　　　　　　　94年度上易字第1092號
上　訴　人
即　被　告　甲○○
上列上訴人即被告因違反毒品危害防制條例案件，不服臺灣士林
地方法院94年度易字第329 號，中華民國94年5 月31日第一審判
決（起訴案號：臺灣士林地方法院檢察署94年度毒偵字第716 號
），提起上訴，及由檢察官移由原審法院轉送本院併案審理（臺
灣臺北地方法院檢察署94年度毒偵字第1433號），本院判決如下
：
    主  文
原判決撤銷。
甲○○連續施用第二級毒品，累犯，處有期徒刑壹年肆月。
扣案之安非他命壹包（驗餘淨重零點玖伍公克），沒收銷燬之；
扣案之吸食器貳組，均沒收。
    事  實
一、甲○○於民國（下同）87年間因施用毒品案件，經臺灣臺北
    地方法院以87年度毒聲字第1780號裁定送觀察、勒戒後，認
    無繼續施用毒品之傾向，於88年1 月16日釋放，並經臺灣臺
    北地方法院檢察署檢察官於同日以88年度偵字第810 號不起
    訴處分確定。復於同年因2 犯施用毒品案件，經臺灣臺北地
    方法院以88年度毒聲字第661 號裁定送觀察、勒戒後，認有
    繼續施用毒品之傾向，經該院以88年度毒聲字第920 號裁定
    令入戒治處所施以強制戒治，於執行中停止戒治，嗣經該院
    以88年度毒聲字第2909號裁定撤銷停止戒治，令入戒治處所
    施以強制戒治，於90年2 月23日因執行完畢釋放，該案並由
    臺灣臺北地方法院檢察署檢察官以88年度偵字第6664號提起
    公訴，遞經本院以88年度上易字第2759號判決處有期徒刑10
    月確定，甫於90年12月22日執行完畢。甲○○復3 犯施用二
    級毒品罪，經臺灣臺北地方法院檢察署檢察官以91年度毒偵
    字第2295號提起公訴，由臺灣臺北地方法院於92年6 月30日
    以92年度易字第396 號判處有期徒刑8 月，與另犯持第一級
    毒品罪經判處有期徒刑1 年8 月，合併定應執行刑為有期徒
    刑1 年2 月，再經本院於92年11月28日以92年度上易字第21
    21號判決上訴駁回確定。甲○○又自91年5 月間起至92年1
    月19日止，連續多次施用第二級毒品安非他命，而4 犯施用
    毒品罪，由臺灣臺北地方法院檢察署檢察官於93年1 月9 日
    以92年度毒偵字第2374號提起公訴，經臺灣臺北地方法院於
    94年3 月21日以94（原審判決書記載為93）年度易緝字第3
    號判決判處有期徒刑10月，因檢察官提起上訴，經本院於94
    年5月17日以94年度上易字第544號判決上訴駁回確定，現正
    執行中。詎甲○○仍不知悔悟，於觀察勒戒、強制戒治執行
    完畢釋放後5 年內，復另行起意，基於施用第二級毒品安非
    他命之概括犯意，自92年7 月5 日（起訴書記載為92年10月
    中旬某日，檢察官移送併辦意旨書記載為92年7 月）起，至
    93年12月15日（起訴書記載為92年11月19日前4 日內之某時
    ，原審判決書記載為92年ll月l8日）止，在臺北市中正區○
    ○○路20巷9 弄2 之1 號住處及臺北市各處，以將第二級毒
    品安非他命置於吸食器，再點火燃燒吸用煙燻之方式，連續
    多次施用第二級毒品安非他命，平均約3 天施用1 次。為警
    先後於92年ll月18日晚間8 時40分許及93年12月15日晚間7
    時40分許，分別在臺北市士林區○○○路332 巷16號前及臺
    北市○○區○○街與漢口街口查獲，前者並當場扣得甲○○
    持有之安非他命l 包（淨重0.96公克，取0.01公克化驗，餘
    0.95公克），及甲○○所有供施用安非他命所用之吸食器1
    組；後者則扣得其所有供施用安非他命所用之吸食器1 組及
    與本件犯罪無關之機車鑰匙1 把。
二、案經臺北市政府警察局士林分局報請臺灣士林地方法院檢察
    署檢察官偵查起訴，及由臺灣臺北地方法院檢察署檢察官移
    送原審法院轉送本院併案審理。
    理  由
一、被告甲○○於92年11月18日為警查獲所採尿液，經送請明生
    生物科技股份有限公司檢驗結果，呈安非他命陽性反應，有
    該公司92年12月15日濫用藥物檢體檢驗報告1 紙在卷（92年
    度核退字第2343號偵查卷第27頁）可稽；而扣案之透明晶體
    1 包（毛重1.19公克，淨重0.96公克，取0.01公克化驗，餘
    0.95公克）經送鑑定結果，檢出第二級毒品甲基安非他命成
    份，亦有臺北市政府警察局93年2 月12日北市鑑毒字第827
    號鑑驗通知書附卷（同上偵查卷第24頁）可按；另有被告先
    後2 次為警查獲各扣得其所有供施用安非他命所用之吸食器
    1 組扣案可資佐證。被告亦迭次供承有連續多次施用安非他
    命之犯行不諱，該被告本於自由意志所為不利於己之自白，
    核與事實相符，自堪採為對其不利認定之依據。另被告於87
    年間因施用毒品案件，經臺灣臺北地方法院以87年度毒聲字
    第1780號裁定送觀察、勒戒後，認無繼續施用毒品之傾向，
    於88年1 月16日釋放，並經臺灣臺北地方法院檢察署檢察官
    於同日以88年度偵字第810 號不起訴處分確定。復於同年因
    2 犯施用毒品案件，經臺灣臺北地方法院以88年度毒聲字第
    661 號裁定送觀察、勒戒後，認有繼續施用毒品之傾向，經
    該院以88毒聲字第920 號裁定令入戒治處所施以強制戒治，
    於執行中停止戒治，嗣經該院以88年度毒聲字第2909號裁定
    撤銷停止戒治，令入戒治處所施以強制戒治，於90年2 月23
    日因執行完畢釋放等事實，有本院被告全國前案紀錄表在卷
    可稽。本件事證明確，被告有於觀察勒戒、強制戒治執行完
    畢釋放後，5 年內再犯施用毒品罪之犯行，洵堪認定。
二、核被告所為，係犯毒品危害防制條例第10條第2 項之施用第
    二級毒品罪。其施用第二級毒品前後，持有第二級毒品之低
    度行為，為施用之高度行為所吸收，不另論罪。被告先後多
    次犯行，時間緊接，手法相同，且係犯構成要件相同之罪名
    ，顯係基於概括之犯意反覆而為，應依刑法第56條連續犯之
    規定論以一罪，並依法加重其刑。又被告因施用毒品案件，
    經臺灣臺北地方法院以88年度毒聲字第661 號裁定送觀察、
    勒戒後，認有繼續施用毒品之傾向，經該院以88年度毒聲字
    第920 號裁定令入戒治處所施以強制戒治，並由臺灣臺北地
    方法院檢察署檢察官以88年度偵字第6664號提起公訴，遞經
    本院以88年度上易字第2759號判決處有期徒刑10月確定，甫
    於90年12月22日執行完畢之事實，有本院被告全國前案紀錄
    表附卷足憑。被告於受有期徒刑之執行完畢後，5 年以內再
    犯有期徒刑以上之本罪，為累犯，應依刑法第47條之規定，
    遞予加重其刑。公訴人雖僅就被告於92年10月中旬某日起至
    92年11月19日前4 日內之某時止之施用第二級毒品安非他命
    犯行起訴，而未就事實欄所載被告其餘時間施用第二級毒品
    安非他命之犯行（包括移送併案審理部分）提起公訴，然此
    部分之犯罪事實與起訴部分，有連續犯之裁判上一罪關係，
    為起訴之效力所及，本院自應併予審酌。
三、原審對被告予以論罪、科刑，固非無見；惟查，原判決：（
    一）事實欄未記載被告係於出監後之92年7 月5 日另行起意
    施用第二級毒品，就被告所為本案應為前案（本院94年度上
    易字第544 號）判決效力所及之辯解，未予論敘不足採據之
    理由；（二）未及審究被告除於92年10月中旬某日起至92年
    11月19日前4 日內之某時止外之連續多次施用第二級毒品安
    非他命之犯行，均有未合。被告提起上訴意旨以其雖自92年
    5 月15日至同年7 月4 日止，在臺灣臺北監獄執行，然其施
    用毒品之概括犯意，並未中斷，本案應為前案（本院94年度
    上易字第544 號）判決效力所及云云。惟按刑法上之連續犯
    ，係指基於概括之犯意，連續數行為，觸犯構成犯罪要件相
    同之罪名者而言，除行為人在主觀上須具備概括之犯意外，
    客觀上仍須具備有犯同一罪名之連續數行為，始克相當，必
    行為人基於概括之犯意，反覆而為同一犯罪構成要件之數個
    行為，始能成立連續犯。而行為人之數犯行間，是否得以連
    續犯論以一罪，應就行為者主觀之犯意，並其各犯行之犯罪
    時間、手段等客觀情況，依經驗法則、論理法則為綜合之判
    斷認定，非僅以行為人所述主觀之犯意或各次犯行在時間上
    是否緊接為唯一之依據。雖犯罪行為在客觀上有連續情形，
    苟其犯意各別，並非本於一個概括犯罪之意思所為，仍不得
    以連續犯論。又所謂出於概括之犯意，必須其多次犯罪行為
    自始均在一個預定犯罪計畫以內，而出於行為者主觀上始終
    同一犯意之進行，若中途另有新犯意發生，縱所犯為同一罪
    名，究非連續其初發之犯意，即不能成立連續犯。倘各行為
    出於不同之犯意，不論其行為時相隔之久暫，均無成立連續
    犯之餘地。查被告自91年5 月某日間起至92年1 月19日止，
    連續施用第二級毒品安非他命數次（約1 、2 星期施用1 次
    ），其後即因另案自92年5 月15日入監執行，至同年7 月4
    日出監，此有被告之前案紀錄表附卷可按。而本件被告施用
    毒品之時間為92年7 月5 日起至93年12月15日，亦即均係被
    告於92年7 月4 日出監後之行為；另被告前案犯罪行為之末
    日係92年1 月19日，距其於92年5 月15日入監執行，將近4
    月，距本案之犯罪始日即92年7 月5 日，達6 月之久，犯罪
    時間自非緊接或相接。且被告於前案自承其施用毒品之頻率
    約1 、2 星期1 次，倘被告有預定施用毒品之計畫或概括犯
    意，理當於92年1 月至5 月間即入監執行前連續施用，而非
    於間隔6 個月後再行施用。依一般經驗、論理法則，實難認
    被告於92年1 月19日施用毒品時，即計畫於6 個月後繼續施
    用，被告之中斷施用毒品，實非僅係因在監執行致物理上無
    法獲取毒品，而係其原施用毒品之概括犯意，已於92年1 月
    20日之後中斷，難認本案被告施用毒品之犯行與前案施用毒
    品之犯行，係在同一之預定施用毒品計畫之內，不能認二者
    係出於同一概括之犯意所為，揆諸前揭說明，即無連續犯之
    適用。被告提起上訴意旨雖無足取，然原判決既有如上之可
    議，即屬無可維持，應由本院將原判決予以撤銷改判。爰審
    酌被告前因施用毒品犯行，經裁定送觀察、勒戒、強制戒治
    ，並經不起訴處分、起訴科刑，又施用毒品足以導致精神障
    礙、性格異常，甚至造成生命危險，戕害一己之身體健康，
    對社會治安可能之危害程度非微，暨本件被告施用毒品之期
    間長達1 年5 月，犯罪後尚能坦承犯行之態度等一切情狀，
    量處如主文第2 項所示之刑。
四、扣案之安非他命l 包（驗餘淨重0.95公克），係查獲之毒品
    ，應依毒品危害防制條例第18條第l 項前段之規定，諭知沒
    收銷燬之；另扣案之吸食器共2 組，係被告所有供本件犯罪
    所用之物，業據其供明在卷，依刑法第38條第l 項第2 款之
    規定，宣告沒收。至另扣案之機車鑰匙1 把，既非違禁物，
    復與本件犯罪無關，爰不予宣告沒收，併予敘明。
據上論斷，應依刑事訴訟法第369 條第1 項前段、第364 條、第
299 條第1 項前段，毒品危害防制條例第10條第2 項、第23條第
2 項、第18條第1 項前段，刑法第11條、第56條、第47條、第38
條第1 項第2 款，判決如主文。
本案經檢察官鍾鳳玲到庭執行職務
中　　華　　民　　國　　94　　年　　8 　　月　　9 　　日
　　　　　　　　　刑事第十八庭審判長法　官  楊貴雄
　　　　　　　　　　　　　　　　    法　官  李英勇
　　　　　　　 　 　　　　　　　　　法　官  王麗莉
以上正本證明與原本無異。
不得上訴。
                                    書記官  蘇秋
中　　華　　民　　國　　94　　年　　8 　　月　　11　　日
附錄：本案論罪科刑法條全文
毒品危害防制條例第10條第2項
施用第 1 級毒品者，處六月以上五年以下有期徒刑。
